臺灣彰化地方法院民事判決　　　95年度勞簡上字第6號
上　訴　人　臺灣屈臣氏個人用品商店股份有限公司
法定代理人　甲○○
訴訟代理人　郭思吟　律師
被 上訴 人　乙○○
上列當事人間請求給付資遣費事件，上訴人對於民國95年5月10
日本院彰化簡易庭95年度彰勞簡字第2號第1審判決提起上訴，
本院於95年12月20日言詞辯論終結，判決如下：
    主  文
原判決廢棄。
被上訴人在第一審之訴及假執行之聲請均駁回。
第一、二審訴訟費用由被上訴人負擔。
    事實及理由
一被上訴人起訴主張其自民國86年11月12日起受僱於上訴人，在
  彰化縣鹿港店任銷售員。詎店長林佳蓉於94年10月20日不滿原
  告關於工作進度之答覆，大聲責罵：「什麼都不知道，乾脆離
  職！」並擲交自願或非自願離職均應填寫之離職單，指示被上
  訴人填繳，告知7日後不必再上班。被上訴人填寫姓名、店名
  、身分證字號、職位後，置於店內公用置物櫃，經上訴人電詢
  得知後取走。被上訴人並無自願離職情事，因係上訴人終止勞
  動契約，嗣後始未上班。上訴人既以被上訴人不能勝任工作為
  由終止勞動契約，且被上訴人年資8年，終止前6個月每月平均
  工資新臺幣（下同）26,839元，爰依勞動基準法第16條第1項
  第3款、第3項及第17條規定，請求上訴人給付預告期間工資及
  資遣費，並加計法定遲延利息。聲明：上訴人應給付被上訴人
  227,628元及自起訴狀繕本送達翌日起至清償日止按年息5％計
  算之利息，並願供擔保請准宣告假執行。
二上訴人則以被上訴人曾於94年4月22日因客服不佳，及於94 年
  10月17日因重大違反工作規則，由上訴人先後開立懲戒單警告
  ；又於94年10月間，被上訴人與新進員工更換貨架商品之能力
  相較，亦有對其所擔任之工作不能勝任之情事，上訴人本得不
  經預告終止勞動契約，為念及舊情及被上訴人將來求職之考量
  ，乃於94年10月20日被上訴人申請離職時，由不具終止勞動契
  約權限之店長，依上訴人門市電子手冊第1.9章B節規定提供離
  職單。詎被上訴人當日將未完整填寫之離職單留在門市，聲稱
  欲外出用餐後，即未再返回上班，上訴人亦係於電詢被上訴人
  後，始知離職單何在而取得，被上訴人復自認曾於94年11月15
  日打電話向上訴人索取離職證明書，可見兩造之勞動契約，已
  因被上訴人於94年11月20日自願離職，雙方意思合致而終止。
  另上訴人對員工離職程序雖有7天預告期間之規定，然此係為
  保障上訴人交接程序而為，上訴人有行使與否之權，故上訴人
  於94年10月20日後未要求被上訴人返回辦理交接，益徵上訴人
  已同意被上訴人自願離職。縱認被上訴人自願離職程序不生效
  力，然上訴人除於94年11月間曾以電話通知終止勞動契約外，
  復因被上訴人自94年10月20日起迄今連續曠職達3日以上，上
  訴人於95年3月29日原審言詞辯論期日已當庭以言詞終止勞動
  契約，自無庸給付預告期間工資及資遣費等語置辯。
三原審對於被上訴人之請求，判決全部勝訴，並依職權宣告假執
  行，上訴人全部聲明不服，提起上訴，其上訴聲明求為原判決
  廢棄，被上訴人在第一審之訴駁回之判決。被上訴人則聲明駁
  回上訴。
四兩造不爭執之事實：
  (一)被上訴人自86年11月12日起受僱於上訴人，在彰化縣鹿港店
    任銷售員，至94年10月20日止，年資8年，94年10月20日前6
    個月之每月平均工資26,839元。
  (二)被上訴人於94年4月22日因客服不佳，及於94年10月17日因
    重大違反工作規則，由上訴人先後開立懲戒單警告。
  (三)店長林佳蓉於94年10月20日提供離職單，由被上訴人填載姓
    名、店名、身分證字號、職位，置於店內公用置物櫃，經上
    訴人向被上訴人電詢得知後取走。
  (四)被上訴人曾於94年11月15日打電話向上訴人索取離職證明書
    。
  (五)被上訴人自94年10月20日起未再上班，上訴人於95年3月29
    日原審言詞辯論期日當庭以言詞表示終止勞動契約。
五被上訴人主張自86年11月12日起受僱於上訴人，在彰化縣鹿港
  店任銷售員，又店長林佳蓉於94年10月20日提供離職單，由被
  上訴人填載姓名、店名、身分證字號、職位，置於店內公用置
  物櫃，經上訴人向被上訴人電詢得知後取走等事實，有被上訴
  人於原審提出之員工薪資明細、彰化縣勞資關係協進會勞資爭
  議協調會會議紀錄及上訴人於原審提出之離職單為證（原審卷
  第7至13、47頁），且為兩造所不爭執，堪信為真。被上訴人
  主張上訴人以其不能勝任工作為由終止勞動契約，應給付預告
  期間工資及資遣費；上訴人則辯稱係被上訴人自願離職，縱不
  生效力，亦因彼已連續曠職達3日以上迄今，上訴人並於95年3
  月29日當庭以言詞終止勞動契約，自不負給付義務。是本件主
  要之爭點在於：上訴人曾否以被上訴人不能勝任工作為由終止
  勞動契約，抑係被上訴人自願離職。
六經查：依上訴人之門市電子手冊規章，上訴人之員工申請離職
  時，應於預告期前填寫離職申請書，並經主管簽准後，向人事
  單位辦理離職手續，反之，上訴人解雇員工時，則無填寫離職
  申請書之規定，此有上訴人提出之前開規章可稽（原審卷第39
  至40頁），且為被上訴人所不爭。而林佳蓉於94年10月20日將
  離職單交付被上訴人時，曾要被上訴人想清楚，並未出言指示
  其不用再上班，亦未詢問其是否要離職等情，業經被上訴人於
  原審聲請證人施詠貞即當時在場之店員到庭證述明確（原審卷
  第63頁反面），並經本院依上訴人之聲請，勘驗原審此部分言
  詞辯論筆錄之錄音光碟，補充原審漏未記載之證言內容（本院
  卷第48頁），上開證言亦為被上訴人所不爭，核與上訴人於原
  審聲請之證人林佳蓉證述其曾請被上訴人想清楚，是被上訴人
  自動離職等語相符（原審卷第77頁反面）。被上訴人雖否認證
  人林佳蓉所述，然其並未舉證證明林佳蓉曾大聲責罵，命其離
  職，並指示其於填繳離職單7日後不必再上班之事實，況被上
  訴人既已填寫離職單，並依上訴人之詢問告知放置地點，由上
  訴人取得，且嗣後未再上班，應認被上訴人已符前開員工申請
  離職之情形，苟其無離職之意，當不必要將離職單之所在告知
  上訴人。其次，被上訴人對其於94年4月22日因客服不佳，及
  於94年10月17日因重大違反工作規則，由上訴人先後開立懲戒
  單警告一節，並不爭執，其於原審亦自認店長於94年10月20日
  曾告知其未完成交辦事項（原審卷第64頁正面），則其一再因
  失職之故被懲戒、責問，乃萌生辭意，自願填寫離職單離職，
  與經驗法則尚無違背。再者，依前開規章所述，並依離職單格
  式觀之，該單顯係上訴人印製備妥，俾供員工申請離職時使用
  ，凡員工申請離職時，即由上訴人提供填寫，是自不能僅因離
  職單係店長交付，即認係上訴人終止勞動契約，而非被上訴人
  自願離職。此外，被上訴人主張無論自願或非自願離職，均應
  填寫離職單云云，未舉證以實其說，且與其所不爭執之前開規
  章不合，是其主張上訴人以不能勝任工作為由終止勞動契約，
  自非可取。上訴人辯稱被上訴人自願離職，非上訴人終止勞動
  契約，應可採信。
七綜上所述，被上訴人既係自願離職，非上訴人終止勞動契約，
  則其依勞動基準法第16條第1項第3款、第3項及第17條請求上
  訴人給付預告期間工資及資遣費，並加計法定遲延利息，即無
  理由，應予駁回；其假執行之聲請，已失所附麗，一併駁回。
  原審未斟酌證人施詠貞所述利於上訴人且筆錄漏載之證言，並
  以被上訴人於94年10月20日未違規，認本件係上訴人以被上訴
  人不能勝任工作為由終止勞動契約，而非被上訴人自願離職，
  為其判斷基礎，而為被上訴人全部勝訴之判決，及依職權宣告
  假執行，容有未洽；上訴人上訴指摘原判決不當，求為廢棄改
  判，為有理由，應由本院將原判決廢棄並改判如主文第2項所
  示。
八本件事證已臻明確，兩造其餘攻擊防禦方法與舉證，核與判決
  結果無影響，爰不一一論述。
據上論結，本件上訴為有理由，依民事訴訟法第436條之1第3項
、第450條、第78條，判決如主文。
中　　華　　民　　國　　96　　年　　1 　　月　　3 　　日
                  民事第二庭    審判長法  官  康弼周
                                      法　官  施錫揮
                                      法　官  廖政勝
以上正本係照原本作成。
不得上訴。
                            　　　    書記官　楊年雄
中　　華　　民　　國　　96　　年　　1 　　月　　3 　　日
